【裁判字號】    98,交聲,147
【裁判日期】    980827
【裁判案由】    違反道路交通管理處罰條例聲明異議
【裁判全文】
臺灣苗栗地方法院交通事件裁定         98年度交聲字第147號
原處分機關  交通部公路總局新竹區監理所苗栗監理站
異  議  人
即受處分人  甲○○
                    國民身分證.
上列異議人即受處分人因違反道路交通管理處罰條例案件，對於
交通部公部總局新竹區監理所苗栗監理站於民國98年5 月7 日所
為之竹監苗字第裁54-Z2C003868號處分（原舉發案號：內政部警
政署國道公路警察局公警局交字第Z2C003868 號），聲明異議，
本院裁定如下：
    主  文
原處分關於罰鍰逾新臺幣貳萬玖仟伍佰元部分撤銷。
前項撤銷部分，不罰。
    理  由
一、按汽車駕駛人，駕駛汽車經測試檢定酒精濃度超過規定標準
    者，處新臺幣（下同）15,000元以上60,000元以下罰鍰，並
    當場移置保管該汽車及吊扣其駕駛執照1 年；汽車駕駛人，
    經裁判確定處以罰金低於本條例第92條第3 項所訂最低罰鍰
    基準規定者，應依本條例裁決繳納不足最低罰鍰之部分，道
    路交通管理處罰條例第35條第1 項第1 款、第8 項分別定有
    明文。又汽車駕駛人，有道路交通管理處罰條例第35條第1
    項規定之情形者，應接受道路交通安全講習，同條例第24條
    第1 項第2 款亦有明定。而汽車駕駛人飲用酒類或其他類似
    物後，吐氣所含酒精濃度超過每公升0.25毫克或血液中酒精
    濃度超過百分之0.05以上者，不得駕車，道路交通安全規則
    第114 條第2 款復定有明文。次按酒後駕車經檢察官為緩起
    訴處分，並命被告向公益團體捐款或提供義務勞務者，被告
    係履行檢察官為緩起訴處分命令，此等命令名義上雖非刑罰
    ，但仍是一種特殊的處遇措施，造成被告之財產減少或義務
    增加，性質上亦屬干預人民自由之處分，與刑事制裁無異，
    實質上為刑事處罰。故檢察官為緩起訴處分並命向公益團體
    捐款者，其捐款解釋上亦屬道路交通管理處罰條例第35條第
    8 項所規定之罰金，監理機關雖不得再為行政裁罰，惟若行
    為人所支付之緩起訴處分金，未達道路交通管理處罰條例第
    92 條第3項所訂最低罰鍰基準規定者（依違反道路交通管理
    事件統一裁罰基準表之規定，駕駛人違反處罰條例第35條第
    1項第1款之規定，其吐氣所含酒精濃度超過每公升0.55毫克
    以上者，機車之最低罰鍰為45,000元，小型車之最低罰鍰
    為49,500元），依該條例第35條第8 項之規定，即須補繳不
    足最低罰鍰之部分，始為適法。因此法院僅得就行為人已依
    緩起訴處分為公益捐款部分予以撤銷，並為不罰之諭知；如
    一方面認為行為人依檢察官緩起訴處分命令而為金錢給付，
    與受刑事處罰無異，依行政罰法第26條之規定，監理機關不
    得再行裁罰；一方面卻又認為該等金錢給付不屬於道路交通
    管理處罰條例第35條第8 項所定罰金，無需依該項規定補繳
    不足最低罰鍰部分之差額，理由顯有矛盾。且若緩起訴捐款
    金額低於最低罰鍰金額，亦有失公平，有臺灣高等法院暨所
    屬法院97年法律座談會刑事類提案第39號意旨可參（臺灣高
    等法院98年度交抗字第1543、1745、1895號、臺灣高等法院
    臺中分院98年度交抗字第226 、230 、273 號交通事件裁定
    亦同此旨）。
二、原處分機關略以：異議人即受處分人甲○○於民國96年10月
    24日4 時26分許，駕駛車牌號碼SD-6320 號自小客車，行經
    國道3 號北上112 公里處，為內政部警政署國道公路警察局
    第二警察隊後龍分隊警員舉發「汽車駕駛人酒精濃度超過規
    定標準（0.55以上）」違規，異議人涉及公共危險罪部分，
    業經臺灣苗栗地方法院檢察署檢察官為緩起訴處分確定，爰
    依道路交通管理處罰條例第35條第1 項第1 款（第24條第1
    項第2 款）暨違反道路交通管理事件統一裁罰標準及處理細
    則第41條規定，於98年5 月7 日裁處異議人罰鍰新臺幣（下
    同）49,500元整，吊扣駕駛執照12個月，施以道安講習（此
    部分均未聲明異議），原處分並無不法等語。
三、聲明異議意旨略以：異議人已於97年1 月25日向合作金庫支
    付苗栗縣觀護志工協進會緩起訴處分金新臺幣2 萬元，苗栗
    監理站又處罰49,500元，有違一罪不二罰之原則，請求撤銷
    原處分等云云。
四、經查：
（一）異議人於96年10月24日凌晨4 時26分許，駕駛車牌號碼SD
      -6320 號自用小客車，行經國道3 號高速公路北向112 公
      里處，經內政部警政署國道公路警察局第二警察隊後龍分
      隊警員攔檢測得其呼氣酒精濃度達每公升0.82毫克，已逾
      不得駕駛車輛之濃度標準之事實，為異議人所不爭；又異
      議人因公共危險案件，經臺灣苗栗地方法院檢察署檢察官
      於96年11月16日為緩起訴處分，諭知緩起訴期間1 年，並
      應於收受該署檢察官執行緩起訴處分命令通知書1 個月內
      ，向苗栗縣觀護志工協進會支付新臺幣2 萬元，並於緩起
      訴處分確定後8 個月內，參加1 場由該署所舉辦之酒醉駕
      車團體諮商輔導，且於緩起訴期間內不得再有任何酒醉駕
      車之情事。緩起訴處分於96年12月20日經臺灣高等法院臺
      中分院檢察署以96年度上職議字第6320號處分駁回再議而
      確定在案，故緩起訴期間自96年12月20日起至97年12月19
      日止；嗣異議人於97年1 月25日向苗栗縣觀護志工協進會
      支付20,000元而履行完畢等事實，有前開臺灣苗栗地方法
      院檢察署緩起訴處分書、臺灣高等法院臺中分院檢察署處
      分書、臺灣苗栗地方法院檢察署檢察官執行緩起訴處分命
      令通知書、合作金庫銀行存款憑條及、臺灣高等法院被告
      前案紀錄表等各1 份附卷可憑，應堪認定。
（二）本件異議人酒後超過規定標準而駕駛動力交通工具之行為
      ，同時涉犯道路交通管理處罰條例第35條第1 項第1 款，
      及刑法第185 條之3 之公共危險罪，刑法部分已獲臺灣苗
      栗地方法院檢察署檢察官為緩起訴處分，且處分期間期滿
      未經撤銷確定，異議人並依檢察官指示之負擔條件，向指
      定之公益團體支付2 萬元等情，業如前述。揆諸上揭說明
      ，應認異議人因本件交通違規所應處罰鍰之部分處罰，已
      依刑事法律處罰，惟核其所支付上開具有罰金性質之處分
      金2 萬元，其金額仍低於道路交通管理處罰條例第35條第
      1 項第1 款暨違反道路交通管理事件統一裁罰基準表所定
      之最低罰鍰基準額49,500元，自應依道路交通管理處罰條
      例第35條第8 項規定，就異議人所繳納不足最低罰鍰基準
      額之部分即29,500元部分裁處罰鍰，命其繳納，原處分機
      關漏未斟酌及此，遽對異議人裁處罰鍰49,500元，自有未
      洽，是本件異議人對於罰緩逾29,500元部分之異議為有理
      由，由本院就逾越29,500元之部分予以撤銷，並諭知此撤
      銷之部分不罰。
五、綜上所述，本件異議人確有前述酒後超過規定標準而駕駛動
    力交通工具之行為，然異議人之同一違規行為既經檢察官為
    緩起訴處分確定，並已繳納支付2 萬元，依前揭說明，僅能
    就差額部分予以裁罰，從而，本件異議雖無理由，然原處分
    既有違誤及不當，自應由本院撤銷原處分，並依道路交通管
    理處罰條例第35條第1 項第1 款、第8 項之規定，另行裁處
    如主文第2 項所示之罰鍰，以資適法；此外，異議人僅就罰
    鍰部分之處分聲明異議，故就同裁決內之吊扣駕駛執照12個
    月，施以道安講習部分，既不在聲明異議之範圍內，本院自
    不予審究，附此說明。
六、據上論斷，應依道路交通管理處罰條例第87條第2 項，道路
    交通案件處理辦法第20條前段，裁定如主文。
中    華    民    國    98    年    8     月    27    日
                    交通法庭  法  官  林卉聆
上正本證明與原本無異。
如不服本裁定應於送達後5 日內向本院提出抗告狀。
                              書記官  楊慧萍
中    華    民    國    98    年    8     月    27    日


司法院資訊處製作；財團法人民間司法改革基金會備份。
